臺灣高等法院臺中分院刑事裁定　　　　　　　　　　九十一年度交抗字第四三一號
　　抗　告　人
　　即受處分人　甲○○
右抗告人，因受處分人違反道路交通管理處罰條例案件，不服臺灣臺中地方法院中華
民國九十一年五月六日裁定（九十一年度交聲字第四五０號）提起抗告，本院裁定如
左：
    主      文
抗告駁回。
    理      由
一、按汽車駕駛人，駕駛汽車肇事致人受傷或死亡，應即採取救護或其他必要措施，
    並向警察機關報告不得駛離，逃逸者吊銷駕駛執照，並終身不得考領駕駛執照，
    道路交通管理處罰條例第六十二條第一項、第六十七條第一項，分別定有明文。
二、本件聲明異議及抗告意旨略以：本件原處分機關，依道路交通管理處罰條例第六
    十二條之處分，須具備駕駛汽車、肇事致人受傷或死亡、逃逸等三事實為前提，
    當初陳梓源騎機車擦撞異議人甲○○停在路邊之自小客車，異議人駛離現場是要
    找尋公共電話亭，並以該電話向台中市警察局第三分局刑事小隊長謝文賢報案再
    返抵現場，惟陳梓源已遭救護車載走，異議人並無逃逸之事實，原處分於法不合
    ，請求撤銷等語。
三、本院經查，本件抗告人甲○○駕駛車牌ＮＧ－八七六二號自用小客車，於九十年
    九月二十一日晚上二十三時十五分，在台中市○區○○路一二四號前肇事致人受
    傷而逃逸之事實，有台中市○○○○○道路交通管理事件通知單一份附卷可稽，
    而受處分人上述違規事實明確，於到案後坦承肇事後未將傷者送醫急救，且未向
    警方報案，自己心生畏懼將車駛離，已於交通事故談話紀錄表內註記，並經甲○
    ○閱讀認無訛後始簽名捺印確認，亦有台中市警察局九十年十月二十三日（九０
    ）中市警交字第六六五五五號函一份附卷可佐。又異議人上述異議之抗辯事由，
    於偵查中為檢察官所不採，並於九十一年三月三十日以九十年度偵字第一八六九
    ０號起訴甲○○犯刑法第一百八十四條之四肇事逃逸罪嫌，有該起訴書一份附卷
    可稽，是抗告人上開所辯，顯非可採，已甚顯明。再按刑法第一百八十五條之四
    之肇事逃逸罪，以駕駛動力交通工具肇事，有致人死傷而逃逸之事實，為其構成
    要件，不以行為人明知被害人有死傷情形為必要，亦不以被害人為無自救能力人
    為必要（參照最高法院九十一年台上字第一三七號、九十年台上字第六七八六號
    判決意旨），至肇事者是否有遺棄之故意，其離去之原因為何，則非所問（參照
    最高法院九十年台上字第二一九一號判決意旨），考其立法目的即在促使駕駛人
    於肇事後能對被害人即時救護，以減少死傷之惡化，此觀該法條之立法目的，以
    及道路交通管理處罰條例第六十二條規定內容自明，可見該兩條規範意旨應屬相
    同，是抗告人上開所辯云云，無非係卸責之詞，不足採信。從而，抗告人肇事致
    人受傷後未即時下車救護而逕行離去逃逸之情事，洵堪認定，原處分機關援引所
    揭之規定所為吊銷駕駛執照並終身不得重新考領駕駛執照之處分，於法尚無不合
    ，原審因認「本件異議為無理由，應予駁回」，經核自無不合。抗告人猶執陳詞
    ，指摘原裁定不當，並請求於刑案審理確定前請求停止本件之裁罰云云，難認有
    理由，其抗告自應予駁回。至大法官會議於九十年十月十九日作成五三一號解釋
    ，亦認該法規內容，與憲法第二十三條尚無違背，至其後該法規是否應修正，要
    屬其後抗告人能否依新內容而重新考照之問題，核與本件行為時之法規內容，尚
    無衝突，併此敘明。
據上論斷，應依道路交通案件處理辦法第二十六條，刑事訴訟法第四百十二條，裁定
如主文。
中      華      民      國      九十一  年      六      月      十八    日
                                臺灣高等法院臺中分院刑事第二庭
                                    審判長法  官  羅  禮  政
                                          法  官  陳  欣  安
                                          法  官  蔡  聰  明
右正本證明與原本無異。
不得抗告。
                                         書記官  郭  振  祥
中      華      民      國      九十一  年      六      月      十九    日
                                                                        Ａ
